【裁判字號】    95,裁,2810
【裁判日期】    951214
【裁判案由】    綜合所得稅
【裁判全文】
最  高  行  政  法  院  裁  定
                                     95年度裁字第02810號
上  訴  人  乙○○
被 上訴 人  財政部臺灣省南區國稅局
代  表  人  甲○○
上列當事人間因綜合所得稅事件，上訴人對於中華民國94年9月
15日高雄高等行政法院94年度簡字第184號判決，提起上訴，本
院裁定如下：
    主  文
上訴駁回。
上訴審訴訟費用由上訴人負擔。
    理  由
一、按「對於適用簡易程序之裁判提起上訴或抗告，須經最高行
    政法院許可，且該許可以訴訟事件所涉及之法律見解具有原
    則性為限。」行政訴訟法第235條定有明文。所謂訴訟事件
    涉及之法律見解具有原則性，係指該事件所涉及之法律問題
    意義重大，而有加以闡釋之必要情形而言，如對於行政命令
    是否牴觸法律所為之判斷，或就同類事件所表示之法律見解
    與其他高等行政法院或本院所表示之見解互相牴觸，有由本
    院統一法律上見解或確認其見解之必要情形屬之。
二、本件上訴意旨略以：(一)上訴人與配偶張麗容未合併申報民國
    （下同）91年度綜合所得稅結算申報，而以分開方式申報所
    得，經被上訴人依違反行為時所得稅法第15條第1項、第71
    條第1項及第110條第1項規定，核定應補徵稅額新台幣7,941
    元，並按漏稅額處1倍之罰鍰計7,900元（計至百元止），上
    訴人實難甘服，因1.財政部69年4月30日台財稅第33449號函
    釋為處理所得稅法第15條第1項有關納稅義務人夫妻沒有合
    併報繳之唯一規定，「夫妻分開申報而未於申報書寫明配偶
    關係」是條文的前言，而「致稽徵機關無法歸戶其所得合併
    課稅者」才是條文的結論，因為上訴人與內人不是「致稽徵
    機關無法歸戶其所得合併課稅者」，收到被上訴人所屬嘉義
    市分局的夫妻合併報繳補稅單後，在該分局限定期間內，完
    成夫妻合併報繳手續，依據法律條文，上訴人與內人沒有違
    反所得稅法第15條第1項規定。2.按照所得稅法第71條第1項
    之內容，上訴人都有逐項執行和完成，並沒有違反行為，上
    訴人唯一的疏失是上訴人夫妻沒有合併報繳，而所得稅法第
    71條第1項的條文內容和夫妻沒有合併報繳完全沒有關聯。
    3.依據所得稅法第110條第1項規定，上訴人應申報課稅之所
    得額都沒有漏報或短報，為什麼要按漏報或短報送辦。(二)原
    審法院判決違憲、違法，請予廢棄。1.原審法院法官就「漏
    報及短報」的定義是「納稅義務人雖有辦理申報而未繳納或
    短納稅額，即構成漏報及短報。」，而「漏報及短報」的法
    律條文是所得稅法第110條第1項，「未繳納或短納稅額」和
    「應申報課稅之所得額」完全不一樣。法官詮釋法律條文有
    誤。2.上訴人不是致稽徵機關無法歸戶其所得合併課稅者。
    原審判決違反財政部69年4月30日台財稅第33449號函釋，並
    非可取。為此請求廢棄原判決，撤銷訴願決定及原處分，並
    請求因被上訴人歪曲法律條文致困擾造成上訴人苦痛之賠償
    等語。
三、本院查：
（一）、按「納稅義務人之配偶，及合於第17條規定得申報減除
    扶養親屬免稅額之受扶養親屬，有前條各類所得者，應由納
    稅義務人合併報繳。納稅義務人之配偶得就其薪資所得分開
    計算稅額，由納稅義務人合併報繳。計算該稅額時，僅得減
    除第17條規定之配偶本人免稅額及薪資所得特別扣除額，其
    餘符合規定之各項免稅額及扣除額一律由納稅義務人申報減
    除。納稅義務人之配偶經依前項規定就其薪資所得分開計算
    稅額者，納稅義務人計算其稅額時，不得再減除配偶之免稅
    額及薪資所得特別扣除額。」「納稅義務人應於每年5月1日
    起至5月31日止，填具結算申報書，向該管稽徵機關，申報
    其上一年度內構成綜合所得總額或營利事業收入總額之項目
    及數額，以及有關減免、扣除之事實，並應依其全年應納稅
    額減除暫繳稅額、尚未抵繳之扣繳稅額及可扣抵稅額，計算
    其應納之結算稅額，於申報前自行繳納。」「納稅義務人已
    依本法規定辦理結算申報，但對依本法規定應申報課稅之所
    得額有漏報或短報情事者，處以所漏稅額兩倍以下之罰鍰。
    」分別為所得稅法第15條、第71條第1項前段及第110條第1
    項所明定。
（二）本件上訴人與其配偶張麗容，於辦理91年度綜合所得稅結
    算申報時，分別填寫兩份申報書申報，且申報書內配偶欄互
    不填載等情，有上訴人與其配偶張麗容該年度綜合所得稅結
    算申報書影本附於原處分卷可稽，復為上訴人所不否認，自
    堪認為真實，違反上開所得稅法規定，經被上訴人據以核定
    應補徵稅額7,941元，並按漏稅額處1倍之罰鍰計7,900元，
    上訴人不服，循序提起行政訴訟，原審認被上訴人之原處分
    ，並無違誤，訴願決定，予以維持，亦無不合，判決駁回其
    在原審之訴，上訴人不服，提起上訴，經核其訴狀所陳各節
    ，均係其個人主觀對法律見解之歧異，並無所涉及法律見解
    具有原則性，而需由本院加以闡釋之必要，本件上訴，不應
    許可，其上訴難謂合法，應予駁回。
四、依行政訴訟法第249條第1項前段、第104條、民事訴訟法第
    95條、第78條，裁定如主文。
中    華    民    國    95    年    12    月    14    日
                  第三庭審判長法  官  趙  永  康
                              法  官  林  茂  權
                              法  官  鄭  忠  仁
                              法  官  黃  淑  玲
                              法  官  黃  本  仁
以  上  正  本  證  明  與  原  本  無  異
中    華    民    國    95    年    12    月    14    日
                              書記官  彭  秀  玲


司法院資訊處製作；財團法人民間司法改革基金會備份。
